【裁判字號】    89,簡上,68
【裁判日期】    890428
【裁判案由】    給付票款
【裁判全文】
臺灣臺北地方法院民事判決                        八十九年度簡上字第六十八號
    上  訴  人  甲○○
    被  上訴人  乙○○
右當事人間請求給付票款事件，上訴人對於中華民國八十八年九月八日本院台北簡易
庭八十八年度北簡字第五九一八號第一審判決提起上訴，本院判決如左：
    主      文
上訴駁回。
第二審訴訟費用由上訴人負擔。
    事      實
甲、上訴人方面：
一、聲明：
（一）原判決廢棄。
（二）被上訴人在第一審之訴及假執行之聲請均駁回。
二、陳述：除與原審判決記載相同者，茲予引用外，補稱：
（一）原審法院判決上訴人應給付被上訴人新臺幣（下同）七十五萬元及自民國八十
      八年四月二十二日起至清償日止，按年息百分之六計算之利息，然該支票係上
      訴人將已簽好背書部分請被上訴人填寫票據面額三萬五千元支付桃花紅酒家喝
      酒之帳款，不料被上訴人趁機在該空白背書支票填寫金額為七十五萬元，該數
      額係被上訴人太太之筆跡。
（二）被上訴人確實有匯款給榮安公司王明輝，榮安公司係伊太太名下，係伊全家在
      經營，王明輝係伊兒子，曾向被上訴人借款五百萬元，然將價值一千四百萬元
      （貸款七百萬元）之房子過戶給被上訴人，已清償該筆款項，另伊向被上訴人
      借款六十八萬七千五百元部分，伊支票給被上訴人，只有簽名蓋章，金額日期
      等均係被上訴人填寫的。
（三）伊未向被上訴人借款七十五萬元，亦沒有證據證明該支票係喝酒的錢，伊公司
      會計可以證明伊開支票時沒有填寫金額及日期，開支票係在喝完酒後一個星期
      後才將支票開出來，支票係在臺北市○○路○段三六四巷八號一樓對面馬路邊
      簽姓名、蓋好章後拿官白票給乙○○本人。
三、證據：除援用原審之立證方法，並聲請傳喚證人林玲玉。
乙、被上訴人方面：
一、聲明：如主文第一項所示。
二、陳述：被上訴人事實之陳述及所用證據，除與原判決記載相同，茲予引用外，補
    稱：上訴人之交付之支票，日期及金額確實是空白的，由伊太太填寫。上訴人共
    借款五百七十五萬元，上訴人均有簽名。
三、證據：除援用原審之立證方法，並聲請傳喚證人謝啟祥，提出駿安貸款總分類帳
    影本為證。
    理      由
一、被上訴人起訴主張上訴人持有訴外人王明輝所簽發，以華泰商業銀行古亭分行為
    付款人，發票日為八十八年二月十一日，金額為七十五萬元之支票一紙，並經上
    訴人背書，用以清償上訴人八十八年一月十一日之同額借款，詎屆期向付款人為
    付款之提示，竟不獲兌現，經催討均置之不理，爰依票據關係請求給付新臺幣七
    十五萬元及自八十八年四月二十日起至清償日止按息百分之六計算之利息。上訴
    人固坦承系爭支票係伊交付並背書予被上訴人，然以該支票交付時係空白支票，
    並未填寫金額日期，原係交付被上訴人三萬五千元之酒錢，然為被上訴人之填寫
    七十五萬元之數額，且否認有借款七十五萬元等語置辯。
二、被上訴人主張系爭支票係上訴人所交付且經上訴人背書，然屆期提示竟遭退票等
    情，業據其提出支票及退票理由單影本等為證，且上訴人不爭執其上背書係伊簽
    立，堪認被上訴人此部分之主張為真實。
三、上訴人雖抗辯伊所交付系爭支票係空白支票，且係交付供被上訴人填寫三萬五千
    元之酒錢，該支票上七十五萬元係被上訴人之妻林玲玉所書寫，未向被上訴人借
    款七十五萬元款項云云，然據證人林玲玉於準備程序證稱：系爭支票係被上訴人
    於八十八年一月十一日持之向被上訴人借款七十五萬元，經上訴人蓋章背書後，
    交付予被上訴人，由被上訴人之妻林玲玉在該支票上填寫金額、日期後，交付部
    分現金並依上訴人指示匯款至上訴人妻王李治及子王明輝帳戶內等語，又證人謝
    啟輝於準備程序亦結證陳稱：上訴人於八十八年四月間曾在大文山車行，帶員工
    與被上訴人對帳，經上訴人核對無誤後在帳單結尾上簽名，該帳單計有二張，一
    張是五百萬元，一張是七十五萬元等語，核與被上訴人庭呈之駿安貸款總分類帳
    影本相符，且被上訴人所提出之總分類帳經提示上訴人，上訴人亦自認該總分類
    帳上之簽名係伊所簽立無訛，參以被上訴人於原審所提出之存摺、支票存款送款
    單及銀行傳票等影本，被上訴人主張系爭支票係上訴人所持之向被上訴人借款七
    十五萬元背書所交付等情，足認為真實，上訴人辯稱未借款七十五萬元云云，自
    無足採，又上訴人另以該支票係交付被上訴人以支付三萬五千元之酒錢云云，然
    始終未提出任何證據以實其說，亦不足採，另上訴人於原審時否認有七十五萬元
    之借款，經原審提示送款單及帳單，上訴人忽而稱係付駿安汽車修車的錢云云，
    忽又稱係借款五百萬元中之部分借款。經查上訴人向被上訴人借款五百萬元部分
    亦另經被上訴人自八十七年九月十六日起至同年十二月二十八日間，分十次匯款
    入王李治、王明輝之帳戶內，有被上訴人於原審提出之存摺、支票存款送款單、
    轉帳貸方傳票等影本為證，足認被上訴人稱該五百萬元借款與本件七十五萬元之
    借款無涉等語應可採信，上訴人上開反覆之辯解亦不足採信。
四、按在票據上簽名者，依票上所載文義負責，又支票執票人向支票債務人行使追索
    權時，得請求自為付款提示日起之利息，如無約定利率者，依年利六釐計算，分
    別為票據法第五條第一項及同法第一百三十三條所明定；本件上訴人向被上訴人
    借款七十五萬元並於背書後交付系爭支票予被上訴人等情，已如前述，上訴內依
    據票據關係請求上訴給付票款七十五萬元及自八十八年四月二十日起至清償日止
    加付年息百分之六之利息，自屬正當，應予准許。原審為被上訴人勝訴之判決，
    並以本件係命清償票據上債務，依職權而宣告假執行，其任事用法並無違誤。上
    訴意旨指摘原判決不當，求予廢棄改判，駁回被上訴人於原審之訴及假執行之聲
    請，自無理由，不應准許，應予駁回上訴。因本案事證已臻明確，兩造其餘主張
    陳述及所提之證據，均與本件判決結果無涉，毋庸再予審酌，附此敘明。
五、據上論結，本件上訴為無理由，依民事訴訟法第四百三十六條之一第三項、第四
    百四十九條第一項、第七十八條、第四百六十三條，判決如主文。
中      華      民      國    八十九    年      四      月    二十八    日
                                民事第四庭審判長法官  謝明珠
                                          法      官  黃柄縉
                                          法      官  蔡政哲
右為正本係照原本作成
本判決不得上訴
中      華      民      國    八十九    年      四      月    二十八    日
                                          法院書記官  林鈴芬


司法院資訊處製作；財團法人民間司法改革基金會備份。
